【裁判字號】    99,家聲,31
【裁判日期】    990604
【裁判案由】    變賣遺產
【裁判全文】
臺灣臺東地方法院民事裁定              99年度家聲字第31號
聲  請  人  行政院國軍退除役官兵輔導委員會太平榮譽國民之
            家
法定代理人  乙○○
上列聲請人聲請變賣被繼承人甲○○遺產事件，本院裁定如下：
    主  文
准聲請人變賣被繼承人甲○○所有如附表所示不動產。
聲請程序費用由被繼承人甲○○之遺產負擔。
    理  由
一、聲請意旨略以：被繼承人甲○○（男、民國2年7月15日生、
    身分證統一編號：Ｚ000000000號、生前籍設臺東縣臺東市○
    ○里○鄰○○路○段191號）於68年5月12日死亡後，遺有如附
    表所示之不動產，前經本院以74年度家繼字第4號裁定准予
    公示催告甲○○之繼承人、債權人及受遺贈人於期間內表示
    繼承，期滿無繼承人表示繼承，行政院國軍退除役官兵輔導
    委員會依法逕行將其遺產捐助設置財團法人榮民榮眷基金會
    （下稱榮民榮眷基金會），聲請人為其遺產管理人，因榮民
    榮眷基金會認有標售其遺留不動產之必要，為此聲請許可變
    賣被繼承人甲○○上開遺產等語。
二、按「現役軍人或退除役官兵死亡而無繼承人、繼承人之有無
    不明或繼承人因故不能管理遺產者，由主管機關管理其遺產
    。前項遺產事件，在本條例施行前，已由主管機關處理者，
    依其處理。第一項遺產管理辦法，由國防部及行政院國軍退
    除役官兵輔導委員會分別擬訂，報請行政院核定之。本條例
    中華民國八十五年九月十八日修正生效前，大陸地區人民未
    於第六十六條所定期限內完成繼承之第一項及第二項遺產，
    由主管機關逕行捐助設置財團法人榮民榮眷基金會，辦理下
    列業務，不受第六十七條第一項歸屬國庫規定之限制：一、
    亡故現役軍人或退除役官兵在大陸地區繼承人申請遺產之核
    發事項。二、榮民重大災害救助事項。三、清寒榮民子女教
    育獎助學金及教育補助事項。四、其他有關榮民、榮眷福利
    及服務事項。依前項第一款申請遺產核發者，以其亡故現役
    軍人或退除役官兵遺產，已納入財團法人榮民榮眷基金會者
    為限。財團法人榮民榮眷基金會章程，由行政院國軍退除役
    官兵輔導委員會擬訂，報請行政院核定之。」，臺灣地區與
    大陸地區人民關係條例第68條定有明文。次按行政院國軍退
    除役官兵輔導委員會依上開條文第3項之授權，訂定退除役
    官兵死亡無人繼承遺產管理辦法，經行政院核定後實施，依
    88年5月11日修正後之該辦法第4條規定：「亡故退除役官兵
    遺產，除設籍於行政院國軍退除役官兵輔導委員會所屬安養
    機構者，由該安養機構為遺產管理人外；餘由設籍地輔導會
    所屬之退除役官兵服務機構為遺產管理人。」、第8條之1第
    1項規定：「遺產管理人為清償債權、交付遺贈物或移交遺
    產給大陸地區繼承人，有變賣遺產之必要者，應聲請法院許
    可後辦理。」準此以觀，退除役官兵之遺產管理人有變賣其
    遺產之必要時，應聲請法院許可後方可辦理。
三、經查，聲請人之主張，業據其提出本院76年度家繼字第63號
    指定遺產管理人民事裁定影本、榮民榮眷基金會98年8月13
    日（98）榮基字第0379號函、臺東市○○○段437及459地號
    之土地登記第一類謄本影本及被繼承人之除戶謄本影本等件
    為證，復經本院調閱本院76年度家繼字第63號卷宗核閱無訛
    ，自堪信為真實。依前開證物所示，如附表所示之不動產確
    為被繼承人甲○○所有，且在臺灣地區與大陸地區人民關係
    條例第66條第1項所定聲明繼承之法定期間內，並無人承認
    繼承、報明債權或為願受遺贈之聲明，則聲請人為將被繼承
    人甲○○之遺產價額交付榮民榮眷基金會，確有變賣標售上
    開土地之必要，依前開規定，其聲請准予變賣標售如附表所
    示之不動產，於法尚無不合，應予准許。
四、依非訟事件法第157條，裁定如主文。
中    華    民    國    99    年    6     月     4    日
                    家事法庭  法  官   范乃中
以上正本證明與原本無異。
如不服本裁定應於送達後10日內向本院提出抗告狀，並繳納抗告
費新臺幣1,000元。
中    華    民    國    99    年    6     月     4    日
                              書記官   洪月甚
附表：
┌─┬───────────────┬─┬───────┬────┐
│編│  土    地    坐    落        │地│  面      積  │        │
│  ├──┬───┬──┬──┬──┤  ├──┬────┤權利範圍│
│號│縣市│鄉鎮市○ 段 ○○段│地號│目│公畝│平方公尺│        │
├─┼──┼───┼──┼──┼──┼─┼──┼────┼────┤
│1 │臺東│臺東市│射馬│    │437 │旱│    │4,090.08│ 全  部 │
│  │    │      │干  │    │    │  │    │        │        │
├─┼──┼───┼──┼──┼──┼─┼──┼────┼────┤
│2 │臺東│臺東市│射馬│    │459 │旱│    │  881.05│ 全  部 │
│  │    │      │干  │    │    │  │    │        │        │
└─┴──┴───┴──┴──┴──┴─┴──┴────┴────┘

司法院資訊處製作；財團法人民間司法改革基金會備份。
